臺灣新竹地方法院行政訴訟判決
110年度交字第42號
原      告  林邦彥  住新竹縣○○市○○里○○○路○段000                      號00樓之0
被      告  交通部公路總局新竹區監理所                                      設新竹縣○○鎮○○路○段00號
代  表  人  吳季娟
訴訟代理人  胡惠茹
上列當事人間交通裁決事件，原告不服民國110年1月29日竹監裁
字第50-ZCA813752號裁決，提起行政訴訟，本院判決如下：
    主  文
原告之訴駁回。
訴訟費用新臺幣叁佰元由原告負擔。
    事實及理由
一、程序事項：
  ㈠本件因屬不服被告所為道路交通管理處罰條例(下稱道交條
　  例)第8條之裁決而提起撤銷訴訟，依行政訴訟法第237條之7
　  規定，不經言詞辯論，逕行裁判，合先敘明。
　㈡又原告起訴後，被告代表人變更為吳季娟，茲據新任代表人
    具狀聲明承受訴訟，於法核無不合，應予准許。       
二、事實概要：
    原告駕駛車號0000-00號自用小客車（下稱系爭車輛），於
    民國109年5月9日21時38分許，於國道1號高速公路北向179.
    1公里處經民眾檢舉，為國道公路警察局第三公路警察大隊
    泰安分隊，以「行駛高速公路未依規定變換車道（未依規定
    使用方向燈）」逕行舉發，被告據此於110年1月29日竹監裁
    字第50-ZCA813752號裁決書（下稱原處分），裁處原告罰鍰
    新台幣（下同）3000元，並記違規點數1點。原告不服，提
    起本件訴訟。
三、本件原告主張：
    由檢舉照片來看，影像模糊並不易判別是否未有打方向燈，
    並非被告所說可明顯看出方向燈並無動作之情，被告需提出
    確切清晰圖面證據，來佐證沒有打方向燈，並不能以明顯看
    出認定駕駛人違規屬實等語。為此聲明：原處分撤銷，訴訟
    費用由被告負擔。
四、被告則答辯以：
   本案經國道三隊109年9月4日國道警三交字第1093702658號 
   函覆略以…四、查3697-DM號車於109年5月9日21時38分，在國
   道一號北向 179.1公里處變換車道未使用方向燈違規案，係
   民眾現場目睹該車違規，以科學儀器取得證據資料向本大隊
   提出檢舉。本大隊爰依道路交通管理處罰條例第7條之1「對
   於違反本條例之行為者，民眾得敘明違規事實或檢具違規證
   據資料，向公路主管或警察機關檢舉，經查證屬實者，應即
   舉發」之規定，經查證屬實後，依據處罰條例第33條第1項第
   4款「未依規定變換車道」之規定，依法填製國道警交字第ZC
   A81375號違規通知單逕行舉發，本大隊依事實舉發並無不當
   。此外，本案經檢視違規證據資料顯示，穿越虛線係用以劃
   分主線車道與其他車道之用，跨(穿)越之行為屬變換車道之
   行為，而變換車道當需依規定使用方向燈，該車由減速車道
   穿越虛線向右變換車道時未使用方向燈，且檢舉人提供之行
   車影像為連續畫面，可明顯看出方向燈並無作動之情，違規
   事實明確等語。並聲明：駁回原告之訴，訴訟費用由原告負
   擔。
五、本院之判斷：
（一）按「行車遇有…、變換車道等情況時，所用之燈光及駕駛
      人之手勢，應依下列規定：…。六、變換車道時，應先顯
      示方向燈光或手勢。」、「汽車在行駛途中，變換車道…
      時，應依標誌、標線、號誌指示，並不得有下列情形：…
      。二、未依規定使用方向燈。」，道路交通安全規則第91
      條第1項第6款、高速公路及快速公路交通管制規則第11條
      第 2款分別定有明文。又「穿越虛線，係供車輛匯入匯出
      時，做為劃分主線車道與其他車道之用，其他車道車輛應
      讓主線車道車輛先行。」，道路交通標誌標線號誌設置規
      則第189條之1第1項亦有明定。次按「汽車行駛於高速公
      路、快速公路或設站管制之道路，不遵使用限制、禁止、
      行車管制及管理事項之管制規則，而有下列行為者，處汽
      車駕駛人3,000元以上6,000元以下罰鍰。…。四、未依規
      定變換車道。」、「汽車駕駛人有下列各款所列條款之一
      者，除依原條款處罰鍰外，並予記點。…。一、有第33條
      第1項…情形情形之一者，各記違規點數1點。」，道路交
      通管理處罰條例第33條第1項第4款、第63條第1項第1款亦
      分別定有明文。末按，「汽車駕駛人，不依規定使用燈光
      者，處新臺幣一千二百元以上三千六百元以下罰鍰。」，
      道路交通管理處罰條例第42條定有明文。
（二）再按，道路交通標誌標線號誌設置規則第149條第1項第1
      款規定，「白虛線」係指設於路段中者，用以分隔同向車
      道或作為行車安全距離辨識線；而依高速公路及快速公路
      交通管制規則第2條第1項第14款規定「匝道」，指交流道
      中為加減速車道及主線車道與其他道路間之連接部分，而
      匝道內因有兩個以上車道將匯流主線車道，故設置白虛線
      ，將匝道之車輛予以分隔，俾維護車流交匯之行車安全，
      因此當有出現白虛線之劃設時，必然伴隨二個以上車道出
      現之情況。所謂「穿越虛線」，係供車輛匯入匯出時，做
      為劃分主線車道與其他車道之用，因此，由行駛之車道跨
      越穿越虛線至另一車道之行為，即為變換車道之行為，當
      應於變換車道前依規定先顯示方向燈。
（三）查事實欄要欄所載之事實，為兩造所不爭執，並有舉發違
      反道路交通管理事件通知單、原處分裁決書、內政部警政
      署國道公路警察局第三公路警察大隊109年9月4日國道警
      三交字第1093702658號函、汽車車籍查詢報表、原告109
      年7月31日陳述單影本及採證光碟附卷可稽（見本院卷第6
      1至75頁），應堪認為真。是本件有爭執者，即在原告是
      否有本件原處分所示之違規行為。
（四）經本院當庭勘驗採證光碟結果如下：「2020/05/09 21：3
      8：20-21：38：38可見原告車輛行駛於最外側出口減速車
      道並經過穿越虛線後前往台中市區出口；2020/05/09 21
      ：38：25畫面可見路面上之白色穿越虛線，斯時，原告於
      變換車道時未使用方向燈。」，有卷附光碟及本院110年9
      月16日調查筆錄在卷可稽（見本卷第119頁），足認原告
      確有本件處分所示之「行駛高速公路未依規定變換車道（
      未使用方向燈）」之違規行為。原告雖有前開主張，然經
      本院當庭勘驗光碟內容，該影像乃連續畫面，且畫面並無
      中斷、或明顯剪接且十分清晰，其影像之可信性應可採認
      ，再者，本件違規時間乃屬夜間，若確有打方向燈，在夜
      間行駛之際，此一光源必定十分清楚明顯，然本件勘驗過
      程確實未見有何打燈時會呈現之明顯光源現象，雖原告主
      張證據需有對照組，然如前所述，本件光碟所顯示之內容
      已足明確呈現原告之違規情節，故原告上開主張尚無可採
      。 
六、綜上所述，系爭車輛確於上開時、地行駛而有「行駛高速公
    路未依規定變換車道」之違規行為，依道交條例第33條第1
    項第4款、第63條第1項，裁處原告罰鍰3000元，並記違規點
    數1點，原處分並無違法，原告訴請撤銷為無理由，應予駁
    回。
七、本件第一審裁判費為300元，應由原告負擔，爰確定第一審
    訴訟費用額如主文第2項所示。
據上論結，本件原告之訴為無理由，依行政訴訟法第237條之8第
1項、第98條第1項前段，判決如主文。
中　　華　　民　　國　　110 　年　　10　　月　　29　　日
                  行政訴訟庭　法　官　李毓華 
以上正本係照原本作成。
如不服本判決，應於判決送達後20日內，向本院提出上訴狀並表
明上訴理由（原判決所違背之法令及其具體內容或依訴訟資料可
認為原判決有違背法令之具體事實），其未載明上訴理由者，應
於提出上訴後20日內向本院補提理由書（上訴狀及上訴理由書均
須按他造人數附繕本，如未按期補提上訴理由書，則逕予駁回上
訴），並應繳納上訴裁判費新臺幣750元。
中　　華　　民　　國　　110 　年　　11　　月　　1 　　日
                              書記官  劉文倩